臺灣高雄地方法院刑事判決　　　　　　　　　　　　九十一年度易字第二九三四號
　　公　訴　人　臺灣高雄地方法院檢察署檢察官
　　被　　　告　乙○○
　　　　　　　　辛○○
右列被告等因妨害公務案件，經檢察官提起公訴（九十年度偵字第二三三一六號），
本院判決如左：
    主  文
乙○○、辛○○共同對於公務員依法執行職務時，施脅迫，乙○○處有期徒刑陸月，
辛○○處有期徒刑肆月，如易科罰金，均以參佰元折算壹日。
    事  實
一、乙○○係位在高雄縣仁武鄉仁安一巷三之一號「寶凱汽車股份有限公司」（下稱
    寶凱公司）經理，辛○○則為該公司廠長。乙○○於民國九十年十二月十日十七
    時許明知己○○、丙○○、庚○○、壬○○、甲○○及戊○○等人，係擔任臺灣
    高雄地方法院（下稱本院）執行處書記官、高雄縣警察局仁武分局警員，為依法
    令執行公務之人員，且上開公務員正協同債權人太設企業股份有限公司（下稱太
    設公司）代表人丁○○，依強制執行法第四十七條之規定，執行占有查封寶凱公
    司內所停放車號ＺＺ─七九五號（執行時未懸掛車牌）營業大客車之職務。嗣己○○等公務員於確認車籍資料無誤欲執行占有查封時，乙○○出面以寶凱公司對
    該營業大客車所有權人國君交通股份有限公司（下稱國君公司）有留置權為由，
    與己○○交涉，嗣經己○○與本院執行處承辦股法官聯繫仍依原訂執行程序查封
    占有該部營業大客車後，乙○○竟基於妨害公務之故意，遂指示寶凱公司內不詳
    姓名之員工將該工廠之鐵柵大門上鎖，藉此方法對於己○○等公務員為現時加諸
    自由危害之意思通知，並使之對前開職務之執行受到阻礙。嗣辛○○自外返回上
    開地點後，亦明知己○○等公務員正依法執行前開職務，且乙○○所實施之上開
    行為已達於妨害公務員行使公務之程度，尚在繼續進行中，遇現場員警向其取用
    鑰匙欲執行公務時，竟以「我不管，我沒有鑰匙」之語，參與乙○○妨礙己○○
    等人職務執行之意思。己○○迫於無奈，遂商請在場員警壬○○依強制執行法第
    三條之一第一項規定持鐵鎚將門鎖敲開，始順利完成其上開職務行為。
二、案經高雄縣警察局仁武分局報請臺灣高雄地方法院檢察署檢察官偵查起訴。
    理  由
一、訊據被告乙○○固坦承確有於右揭時地因寶凱公司對ＺＺ─七九五號營業大客車
    有留置權利一事與本院執行處書記官己○○交涉，發生所爭執之事實；而辛○○
    亦直承確有向員警表示並無鑰匙開啟鐵柵大門鎖一情非虛，惟均矢口否認有任何
    妨害公務犯行，被告乙○○辯稱：寶凱公司工廠平時大門均有上鎖，並非伊為阻
    擾書記官執行職務，而指示工廠員工關門上鎖，且伊平常並非負責工廠大門之鑰
    匙保管，在當時找不到鑰匙之情形下，書記官才無法順利執行公務，故無妨害公
    務之犯行云云；被告辛○○則諉稱：伊雖為工廠廠長，但平常並未保管工廠大門
    鑰匙工作，且平常大門均會上鎖，在未保管鑰匙之情形下，始對員警表示伊無鑰
    匙可以開門，並非為妨礙公務員執行職務云云。惟查：
(一)、被告乙○○係寶凱公司經理，平時負有該公司法律、業務及行政事務之職務；而
    被告辛○○係該公司設在高雄縣仁武鄉烏林村仁安一巷三號之一工廠之廠長，平
  時負有執行監督修繕進廠保養車輛之職務。嗣於九十年十二月十日十七時許，本
    院執行處書記官即證人己○○承辦九十年度執字第四二二三三號債權人太設公司
    聲請強制執行債務人國君公司所有之ＺＺ─七九五號營業大客車，依強制執行法
    第四十七條第一項之規定，會同高雄縣警察局仁武分局仁武派出所員警丙○○、
    庚○○、壬○○、甲○○及戊○○等人，欲實施查封占有該車，而前往寶凱公司
    上址工廠時，被告乙○○出面向證人己○○主張寶凱公司對該部營業大客車有留
    置權為由，對證人己○○實施強制執行之方法提出異議，嗣經證人己○○與本院
    執行處承辦股法官聯繫仍依預訂執行程序查封占有該部營業大客車後，乃欲將該
    車拖離，惟在欲拖離之際，發現寶凱公司工廠鐵柵大門上鎖，證人己○○乃洽請
    被告乙○○取出鑰匙開門，惟被以找不到鑰匙為由回絕，致證人己○○前開職務
    之執行受到阻礙；嗣辛○○自外返回上開地點後，遇現場員警向其取用鑰匙欲執
    行公務時，亦以「我不管，我沒有鑰匙」之語，致在場公務員仍無法取得鑰匙開
    啟鐵柵大門順利離去以完成查封占有之程序；證人己○○遂商請在場員警壬○○
    以鐵槌將門鎖敲開，始順利完成其上開職務行為等情，已據被告乙○○及辛○○
    直陳上情非虛，且核與證人己○○、協助執行之員警蕭振文、戊○○、丙○○、
    庚○○、壬○○等人證述之情節相符，並有本院九十年度執字第四二二三三號交
    付車輛民事執行卷宗之證據資料憑資審認，故上開事實堪予認定。
(二)、被告乙○○固以前開情詞置辯，惟觀諸其於警訊時初則陳稱（問：書記官於現場
    請你們將大門打開，你工廠人員為何不開門？）答：書記官並沒有問我，我也不
    知道云云；嗣於偵查中改陳（問書記官要吊車出去請你開門為何不開？）答：我
    沒鑰匙，也不負責開門，我有詢問員工，但沒人知道云云，可見其所辯有前後不
    一之處，已難遽採。再寶凱公司位於上址之工廠，既係以維修保養車輛為業，佐
    以被告辛○○於警訊時供陳：寶凱公司平常在十七時三十分至十八時下班之語，
    可見證人己○○於當日十七時許前往執行ＺＺ─七九五號營業大客車之時間，係
    該公司上班時間內。再徵諸卷附照片拍攝之畫面，寶凱公司係大型車輛之維修廠
    ，平時理應敞開大門招攬客戶，焉於正常營運期間有將大門深鎖，使往來之客戶
    誤以為該公司並未營業之理；對照證人己○○及壬○○皆於偵查中結證稱：到場
    時大門並沒有鎖之語（詳見偵查卷第十七頁、第四十六頁），及本院上開民事執
    行卷宗內查封筆錄所載，足證被告辯稱寶凱公司平常大門均有上鎖之語，並非可
    採。雖證人即該公司人員辜清雲及林碧雲均於警訊時證陳：寶凱公司工廠大門平
    時均上鎖云云，惟證人既與被告間具有極為密切之職務上關係，且渠等證詞復與
    上開常情及事證未符，顯見其二人應係附和被告之語，不足採信，併此敘明。
(三)、至於被告乙○○與證人己○○交涉之過程，已據證人己○○於偵查中結證稱：當
    時債權人引導至寶凱公司時，公司大門並沒有關，我與債權人代理人一起進去，
    因該車輛停放在最裡面，且前後車牌已被拆下，在確認該車引擎號碼期間，被告
    乙○○就出現表示對該車有留置權，我問被告乙○○身分及留置權資料，他就很
    大聲說有留置權，並大叫我違法執行要提起告訴等語，核與證人戊○○於偵查中
    結證稱：乙○○與書記官爭執等語（均詳見偵查卷第十七頁及十八頁）、證人壬○○及證人即太設公司代理人丁○○於本院審理中結證陳：被告乙○○有大聲咆
    哮等詞（詳見本院九十一年九月二十五日訊問筆錄）相符，可見被告乙○○在與
    證人己○○接洽當時對其權利主張之態度至為激烈、急切。考諸證人己○○於偵
    查中證陳：我要吊走該車時，發現大門已被上鎖，被告乙○○表示這是他的地方
    ，有權關門，經我多次要他開門，即改說沒鑰匙，我請車廠員工開門，被告乙○○對員工表示不要管他等語（詳見偵查卷第十七頁、第十八頁及本院前開執行卷
    宗執行筆錄）等證觀之，被告乙○○既已因對強制執行標的物主張權利無從立即
    獲得證人己○○採納而有言詞上之激烈語句，且於證人己○○欲拖離執行標的物
    時，對其主張有權關門及喝令員工勿配合證人離去所須之開鎖協助，量以前述寶
    凱公司大門於營業時間應屬開放狀態一節，本院基上間接證據，自可得合理認定
    被告乙○○確有指示該公司內不詳姓名員工關閉工廠鐵柵大門之事實。
(四)、證人己○○既係依上開法律規定執行查封占有標的物之職務，且在場員警係依同
    法第三條第二項協助執行之人員，可見渠等均屬依法令執行公務之人員。被告乙○○在上開證人執行公務之際，指示工廠員工將鐵柵大門鎖上，此行為於客觀上
    自足使身處於工廠內之公務員身體自由受到脅迫之程度，且已達致生其等執行查
    封占有動產之職務上行為受到相當程度之阻礙，殆無疑義（最高法院二十八年上
    字第二三號判例參照）。故公訴人認被告乙○○此舉係強暴行為，尚有誤會，此
    對照證人壬○○、庚○○及丙○○於本院審理中結證所述：被告乙○○及辛○○
    並未動手之語（詳見本院九十一年九月二十五日訊問筆錄），即可憑佐。
(五)、被告辛○○雖係於證人己○○等人無法離去，欲求助開鎖協助時始到達寶凱公司
    位於上址之工廠，惟證人等正處於身體自由受限制，及職務無法順利執行之繼續
    狀態下，且鑑諸證人即進行職務之員警屬身著制服之情形下，此觀之卷附之員警
    職務報告四份自明，乃竟以「這個事情我不管」之語回應，業據證人己○○及壬○○於偵查中證陳甚明（詳見偵查卷第二十頁及第四十六頁），旁徵被告乙○○
    復曾指示工廠員工莫提供證人開鎖之協助等情參互以觀，彰顯其於被告乙○○實
    施前開行為妨礙公務行為繼續之際，與被告乙○○間有共同犯意之聯絡，至為灼
    然；從而被告乙○○及辛○○上開辯詞，顯係卸責之語，不足採信。故本案事證
    已臻明確，被告二人之犯行堪予認定，應依法論科。
二、核被告乙○○及辛○○所為，均係犯刑法第一百三十五條第一項之對於公務員依
    法執行職務時施脅迫罪。被告二人就前開犯行，有犯意之聯絡及行為之分擔，為
    共同正犯。按刑法第一百三十五條第一項之罪，所處罰者係行為人妨害國家公務
    之執行，被害者乃國家法益，並非公務員個人，從而被告二人上開同時妨害己○○、丙○○、庚○○、壬○○、甲○○、戊○○等人執行公務之行為，其被害法
    益係單一，應為單純一罪，附此敘明。爰審酌被告乙○○明知對於公務員執行職
    務，並無實質審查權，縱有懷疑或不服，亦僅得依法定程序尋求救濟或賠償，不
    得藉自力抗拒，且對執行強制執行職務之公務員施以脅迫，妨害取回強制執行標
    的物之程序，及渠等均於犯罪後否認犯行，未見有反省檢討之意，態度非佳與被
    告辛○○共犯情節較為輕微等一切情狀，各量處如主文所示之刑，並均諭知易科
    罰金之折算標準，以示懲儆。
據上論斷，應依刑事訴訟法第二百九十九條第一項前段，刑法第二十八條、第一百三
十五條第一項、第四十一條第一項，罰金罰鍰提高標準條例第一條前段、第二條，判
決如主文。
中      華      民      國      九十一      年    十    月    二十三    日
                                  臺灣高雄地方法院刑事第二庭
                                  審判長  法  官    陳明富
                法  官    李代昌
                                          法  官    洪珮婷
右正本證明與原本無異。
如不服本判決，應於判決送達後十日內，向本院提出上訴狀。
                                          書記官    光聰
中      華      民      國      九十一      年    十    月    二十五    日
